臺灣宜蘭地方法院民事裁定             100年度監宣字第34號
聲  請  人  詹阿萬
非訟代理人  陳倉富律師
上列聲請人聲請監護宣告事件，本院裁定如下：
    主  文
宣告詹莊保銀（女，民國○○年○○月○日生，身分證統一編號
：Ｚ000000000，住宜蘭縣壯圍鄉○○路○段一四八巷十六弄二十
二號）為受監護宣告之人。
選定詹阿萬（男，民國○○○年○○月○日生，身分證統一編號
：Ｚ000000000）為受監護宣告之人詹莊保銀（女，民國○○年○
○月○日生，身分證統一編號：Ｚ000000000，住宜蘭縣壯圍鄉○
○路○段一四八巷十六弄二十二號）之監護人。
指定簡詹金花（女，民國○○○年○月○○日生，身分證統一編
號：Ｚ000000000）為會同開具財產清冊之人。
聲請程序費用新臺幣壹仟元由受監護宣告之人負擔。
    理  由
一、聲請意旨略以：應受監護宣告之人詹莊保銀（女，民國○○
    年○○月○日生，身分證統一編號：Ｚ000000000，住宜蘭縣
    壯圍鄉○○路○段一四八巷十六弄二十二號）因罹患巴金森
    氏症及老人失智症等疾病，導致意識不清，迭經就醫診治仍
    不見起色，現已不能為意思表示或受意思表示及不能辨識其
    意思表示之效果。聲請人詹阿萬為應受監護宣告之人詹莊保
    銀之子，爰依民法第十四條第一項聲請准予宣告詹莊保銀為
    受監護宣告之人，且為維護應受監護宣告之人之各項權益，
    爰請併予選定聲請人詹阿萬擔任應受監護宣告之人詹莊保銀
    之監護人，並指定應受監護宣告之人之女簡詹金花為會同開
    具財產清冊之人等語。並提出戶籍謄本、身分證影本、財團
    法人蘭陽仁愛醫院診斷證明書及應受監護宣告之人詹莊保銀
    之中華民國身心障礙手冊在卷為證。
二、按對於因精神障礙或其他心智缺陷，致不能為意思表示或受
    意思表示，或不能辨識其意思表示之效果者，法院得因本人
    、配偶、四親等內之親屬、最近一年有同居事實之其他親屬
    、檢察官、主管機關或社會福利機構之聲請，為監護之宣告
    。民法第十四條第一項定有明文。
三、本院審驗應受監護宣告之人詹莊保銀之心神狀況，並採用國
    立陽明大學附設醫院於民國一百年七月二十一日以陽大附醫
    精字第一０００００五一六七號函覆，由精神科專科醫師李
    明儀製作之精神鑑定報告書所載：(一)應受監護宣告之人詹莊
    保銀自十餘年前起，出現步態不穩及行走困難等情狀，甚需
    依賴輪椅行動，家屬亦察覺其日漸沈默，寡言且社交退縮，
    並記憶力明顯退化及偶有大小便失禁情形，雖接受失智症相
    關治療，退化情形仍未見改善；(二)應受監護宣告之人於一百
    年七月十一日接受鑑定時，躺臥床上，置有鼻胃管及包尿布
    ，無法自行坐起或站立，眼睛可自行睜開四處探視，但無視
    線接觸，雖可追蹤聲音及燈光，但僅能維持短暫注意力，對
    呼喚姓名或拍打肩膀無明顯反應，無法辨認家人，亦無法遵
    從簡單指令或以手勢溝通，無聲音表達，生活自理完全依賴
    他人照料；(三)應受監護宣告之人一百年七月十一日所作之電
    腦斷層報告顯示廣泛之大腦萎縮，右側放射冠及兩側基底核
    存在舊有之小洞性腦梗塞病變，認知記憶功能重度退化，已
    達失語失能失用程度，生活功能為重度障礙程度，無客觀跡
    象顯示其能瞭解施測者之任何意向，亦無證據顯示其具備判
    斷力、定向感、記憶力、計算能力及抽象思考力等大腦認知
    功能；(四)整體評估應受監護宣告之人為缺血性腦中風合併失
    智症（老年期癡呆症），致喪失為意思表示或受意思表示或
    辨識其意思表示效果之能力等情，認應受監護宣告之人詹莊
    保銀現因心智缺陷而不能為意思表示或受意思表示及不能辨
    識其意思表示之效果，爰依首揭法條規定，宣告詹莊保銀為
    受監護宣告之人。
四、次按，受監護宣告之人應置監護人。法院為監護之宣告時，
    應依職權就配偶、四親等內之親屬、最近一年有同居事實之
    其他親屬、主管機關、社會福利機構或其他適當之人選定一
    人或數人為監護人，並同時指定會同開具財產清冊之人。法
    院選定監護人時，應依受監護宣告之人之最佳利益，優先考
    量受監護宣告之人之意見，審酌一切情狀，並注意下列事項
    ：(一)受監護宣告之人之身心狀態與生活及財產狀況；(二)受監
    護宣告之人與其配偶、子女或其他共同生活之人間之情感狀
    況；(三)監護人之職業、經歷、意見及其與受監護宣告之人之
    利害關係；(四)法人為監護人時，其事業之種類與內容，法人
    及其代表人與受監護宣告之人之利害關係。民法第一千一百
    十條、第一千一百十一條第一項、第一千一百十一條之一分
    別定有明文。查聲請人詹阿萬已陳明願任受監護宣告之人之
    監護人，本院亦認聲請人為受監護宣告之人詹莊保銀之子，
    具監護其母之意願與能力，當認其可為受監護宣告之人之利
    益全力監護，故由聲請人詹阿萬擔任受監護宣告之人詹莊保
    銀之監護人，應合於受監護宣告之人之最佳利益。至簡詹金
    花則為應受監護宣告之人詹莊保銀之女，指定由其擔任會同
    開具財產清冊之人，本院亦認其能維護受監護宣告之人之最
    佳利益且利於執行會同開具財產清冊之責。秉此，本院基於
    受監護宣告之人詹莊保銀之最佳利益，並參酌應受監護宣告
    之人之其餘子女之意願，復查無不宜由聲請人詹阿萬監護受
    監護宣告之人詹莊保銀及由簡詹金花擔任會同開具財產清冊
    之人之法定事由，爰依法併予選定聲請人詹阿萬擔任受監護
    宣告之人詹莊保銀之監護人，並指定簡詹金花為會同開具財
    產清冊之人如主文。
五、依民事訴訟法第六百零八條第一項，裁定如主文。
中    華    民    國   100    年    8     月    4     日
                  臺灣宜蘭地方法院家事法庭
                      法  官  陳嘉年
以上正本與原本無異。
本裁定監護宣告部分不得抗告；如不服本裁定關於選定監護人及
指定會同開具財產清冊之人等部分，應於裁定送達後10日內向本
院提出抗告狀（應附繕本）。
中    華    民    國   100    年    8     月    4     日
                      書記官  吳慧芳